臺灣高等法院交通事件裁定　　　　　　 94年度交抗字第398號
　　抗　告　人
　　即受處分人　萬鈺通運股份有限公司
　　代　表　人　甲○○　　　　.
上列抗告人因違反道路交通管理處罰條例案件，不服臺灣桃園地
方法院94年度交聲字第111號，中華民國94年4月22日所為裁定，
，提起抗告，本院裁定如下：
    主  文
抗告駁回。
    理  由
壹、原裁定以:
一、原舉發及處分意旨略以：異議人即受處分人萬鈺通運股份有
    限公司（下稱萬鈺公司）所有之59-KF號營業半拖車，於民
    國93年10月3日5時7分許，行經省道台2線123公里又400公尺
    蕃薯寮路段，該路段行車速限為60公里，為原舉發機關宜蘭
    縣警察局交通隊執勤員警以經濟部標準檢驗局檢驗合格之雷
    達測速科學儀器測定其行駛時速為77公里、超速17公里之違
    規，並填製宜警交字第QA0000000號通知單逕行舉發之。原
    處分機關交通部公路總局新竹區監理所中壢監理站因依道路
    交通管理處罰條例第40條第1項規定，裁處受處分人罰鍰新
    台幣 （下同）1千7百元。
二、異議意旨略以: 異議人萬鈺公司雖對本件遭舉發超速之59-K
    F號半拖車係異議人所有一事未爭執，然因半拖車車體並無
    動力，需由曳引車連結拖曳始得行動，舉發單位及原處分機
    關就違規處罰對象，應為實際之違規曳引車駕駛人而非半拖
    車所有人，然原舉發機關未能指出本件違規之曳引車車號，
    且半拖車之後車輪並未到「超速感應區」，可證啟動「超速
    」感應區者係曳引車，並非半拖車，而只拍到半拖車之車牌
    ，原發機關既無法舉證證明本件違規之曳引車車號及駕駛，
    即難認定異議人確有前揭違規事實，交通裁決機關不應就員
    警舉發之交通違規案件「照單全收」、「事事照裁」。且依
    刑事訴訟法之犯罪事實應依證據認定、無罪推定等原則應就
    本件交通違規事件之判斷上有所適用，原處分機關逕以本件
    違規之半拖車為異議人所有，即遽爾認定異議人為違規駕駛
    人，而裁處罰鍰，顯然有誤。為此請准予撤銷原處分另為適
    法處分云云。
三、查：
  (一)上開違規遭舉發之59—KF號營業半拖車，確屬異議人萬鈺公
    司所有，有「車號查詢拖車車籍」資料一份在卷可稽；，該
    車於民國93年10月3日5時7分許，行經省道台2線123公里又
    400公尺之行車速限為60公里之蕃薯寮路段，該車行駛時速
    為77公里、超速17公里而為原舉發機關宜蘭縣警察局交通隊
    逕行舉發之事實，有原處分機關交通部公路總局新竹區監理
    所中壢監理站94年4月7日竹監壢字第0940006766號函暨所附
    宜蘭縣警察局93年12月27日警交字第0930043760號函附卷可
    稽，對於當時行駛速度一節，異議人亦不爭執，該營業半拖
    車當時行駛之速度超過該地速限一節應堪認定。
  (二)按半拖車本身無動力，須靠曳引車曳引始能上路，而半拖車
    與牽曳之曳引車固屬不同車號，可能為不同所有人所有，然
    如違規當時半拖車係由曳引車拖曳上路，則其行駛時無從分
    離，則在相關之交通違規事件時，半拖車與曳引車自應視為
    一體，仍有相關交通規定之適用（詳臺灣高等法院93年度交
    抗字第844號裁定亦同此見解）。查本件異議人所有之59-KF
    號營業半拖車，係由曳引車牽引行駛於道路，因曳引車號牌
    被半拖車遮蔽，致無法看到曳引車之車牌號碼，原舉發機關
    乃就被牽引之59-KF號營業半拖車所有人即異議人掣發本件
    舉發單等情，此觀諸宜蘭縣警察局上開函文及該局提供之舉
    發違規照片1張甚明。則依諸首開說明，本件原舉發機關因
    無法辨識曳引59-KF號營業半拖車曳引車之車號，乃將半拖
    車與曳引車視為一體，而逕行舉發異議人所屬之59-KF號營
    業半拖車超超過最高速限行駛，依諸首開說明，並無不合；
    而異議人辯稱其所有之營業半拖車並未進入「超速感應區」
    ，係曳引車啟動「超速感應區」云云，然當時曳引車與營業
    半拖車已連結成一體，究係曳引車或營業半拖車啟動「超速
    感應區○○○○路段何處係「超速感應區」？由舉發照片均
    不能得悉，異議人以此置辯，亦乏憑據。綜此，異議人徒以
    半拖車本身並無動力，不可能超速行駛云云，委無可採。
  (三)又按交通員警掣單舉發違反道路交通管理處罰條例所列之違
    規事實，本質上為行政處分，係公務員基於職務上權力，依
    法就特定之具體事件所為具有公法效果之單方行政行為，基
    於公務員為公法上行為具有公信力之原則，該行政處分當可
    被推定為真正，其據以依法處分之事實認定，亦為真正無誤
    ，本此公信原則，乃立法者賦予行政機關制定違反道路交通
    管理事件統一裁罰標準及處理細則，使執行員警得當機處分
    ，以達其維護交通秩序、安全之行政目的；反之，若謂公務
    員一切行政行為均需預留證據以證其實，則國家行政勢必窒
    礙難行，據此，刑事訴訟法就犯罪證據有關之規定中與屬於
    行政秩序罰之交通違規裁罰本質不合之部分，自不在準用之
    列。異議意旨謂刑事訴訟法中有關證據法則部分，於道路交
    通事件應準用云云，洵有誤解。
  (四)況查，營業半拖車價值不菲，若非異議人所有曳引車自行曳
    引行駛，而係出租或出借由他人所有曳引車裝載貨物曳引，
    異議人自應有紀錄出租、出借情形，俾保自身之權益。而本
    件原舉發機關所製發之舉發違反道路交通管理事件通知單上
    就違規時間、地點均載明清楚，則異議人實不難憑此覓得該
    時曳引其半拖車之曳引車，尋得該曳引車駕駛人以提供原處
    分機關為適當之處置。然異議人不思此途，詎未提出當時駕
    駛人之資料，以供原處分機關就駕駛人之違規為裁決處分，
    竟指摘原舉發機關無證據即舉發異議人之半拖車、原處分機
    關濫行裁決云云，自屬推託之詞，亦無可採。
貳、原審駁回抗告人之異議，已於裁定中敘明其認定事實之依據
    及認定之理由，並對抗告人所為之辯解詳予指駁，經核尚無
    不合。
參、抗告意旨略以：本件抗告人即異議人所有之半拖車屬無動力
    車輛，必須曳引車牽引才能啟動，自無可能違規超速，而半
    拖車與曳引車是分別獨立車種各有登領號牌使用，是違規超
    速之行為人自應以曳引車為處罰對象。警方舉發違規時未提
    供曳引車號，是其採證不當，若改採前置拍照，亦可杜絕爭
    議。又原審借詞不適用刑事訴訟法之規定，自由心證偏頗，
    顯然不當。
肆、經查:
  (一)半拖車本身無動力，須靠曳引車曳引始能上路，而半拖車與
    牽曳之曳引車固屬不同車號，可能為不同所有人所有，然如
    違規當時半拖車係由曳引車拖曳上路，則其行駛時無從分離
    ，則在相關之交通違規事件時，半拖車與曳引車自應視為一
    體，仍有相關交通規定之適用，此已據原審裁定理由內敘明
    綦詳。觀諸舉發違規照片，本件原舉發機關因無法辨識曳引
    59-KF營業半拖車之曳引車之車號，乃將半拖車與曳引車視
    為一體，而逕行舉發抗告人所屬之59-KF號營業半拖車超速
    ，並無不合。抗告人仍執前詞，以半拖車本身並無動力，不
    可能超速云云為辯，委無可取。
  (二)查營業半拖車若非由抗告人所有之曳引車自行曳引行駛，而
    係出租（借）由他人所有之曳引車曳引，抗告人自應有紀錄
    出租（借）之資料可查，俾保權益。而本件原舉發機關所製
    發之前揭舉發違反道路交通管理事件通知單，其上已明確記
    載本件違規時間、地點，抗告人不難憑此而得知該時曳引其
    半拖車之曳引車及其駕駛人，並據以告知該曳引車駕駛人供
    原處分機關為適當之處置。然抗告人不此之圖，一味指摘警
    方舉發違規時未提供曳引車號，造成抗告人未能找到真正「
    違規駕駛人」或「違規曳引車」云云，自屬推託之詞，亦無
    可採。
  (三)另按汽車駕駛人之行為有左列情形之一，當場不能或不宜攔
    截製單舉發者，得對汽車所有人逕行舉發處罰... 六、其他
    違規行為經以科學儀器取得證據資料者。又逕行舉發違反道
    路交通管理事件，經汽車所有人依通知單之應到案日期前到
    案，並告知違規駕駛人姓名、身分證統一編號及住址者，處
    罰機關應即另行通知違規駕駛人到案依法處理；逾應到案日
    期，處罰機關應依本條例第85條第3項規定處罰該汽車所有
    人。道路交通管理處罰條例第7條之2、違反道路交通管理事
    件統一裁罰基準及處理細則第24條分別有明文。另舉發違反
    道路交通管理事件通知單注意事項欄第4點亦載明「屬逕行
    舉發違反道路交通管理事件，汽車所有人應於到案日期前到
    案告知違規駕駛人姓名、身分證統一編號、地址，否則依法
    處罰汽車所有人」，俾以維護汽車所有人權益。本件原處分
    機關係因僅查得汽車所有人而不知違規駕駛人為何人，故依
    前揭規定逕行舉發裁處抗告人即汽車所有人罰鍰，已如前述
    。上開有關逕行舉發違規之交通事件，如汽車所有人未到案
    或到案後未能告知違規駕駛人者，處罰機關得逕行處罰汽車
    所有人之規定，係立法機關斟酌違規駕駛人之違法程度、採
    證過程中可能增加交通事故之風險，及汽車所有人多為車輛
    之使用人或知悉車輛使用人，如對其科以適度之舉證責任，
    基於道路交通安全與秩序之維護，應屬必要而無不妥等因素
    ，而科汽車所有人一定之舉證責任，證明其並非真正之違規
    駕駛人，此與刑事訴訟法第154條之無罪推定原則不同。又
    交通員警掣單舉發違反道路交通管理處罰條例所列之違規事
    實，本質上為行政處分，據此，刑事訴訟法就犯罪證據有關
    之規定中與屬於行政秩序罰之交通違規裁罰本質不合之部分
    ，自不在準用之列。抗告意旨謂刑事訴訟法中有關證據法則
    部分應於道路交通事件應準用云云，洵有誤解
伍、綜據上述，抗告人仍執前詞置辯，自無足取，難認為有理由
    ，應予駁回。
陸、爰依道路交通案件處理辦法第26條、刑事訴訟法第412條，
    裁定如主文。
中　　華　　民　　國　　94　　年　　9 　　月　　2 　　日
                  交通法庭審判長法　官  蔡永昌
　　　　　　　　　　　　　　　　法  官  陳榮和
　　　　　　　　　　　　　　　　法  官  蔡國在
以上正本證明與原本無異。
不得再抗告。
                                書記官  耿鳳君
中　　華　　民　　國　　94　　年　　9 　　月　　5 　　日
